臺灣高雄地方法院刑事判決　　　　　　96年度交易字第24號
公　訴　人　臺灣高雄地方法院檢察署檢察官
被　　　告　丁○○
上列被告因過失傷害案件，經檢察官提起公訴（96年度交易字第
24號），本院判決如下：
    主  文
丁○○因過失傷害人致重傷，處有期徒刑參月，如易科罰金，以
新臺幣壹仟元折算壹日。
    事  實
一、丁○○於民國95年7 月20日凌晨3 時30分許，駕駛車牌號碼
    5131-ML 號自小貨車，自高雄縣鳥松鄉○○路84號自家門口
    前倒車，欲駛入本館路時，本應注意汽車倒車時，應顯示倒
    車燈光或手勢後，謹慎緩慢後倒，並應注意其他車輛及行人
    。而依當時路面乾燥、無缺陷、無障礙物、視距良好，且依
    其智識、能力並無不能注意之情事，竟疏於注意及此，未注
    意車後車輛之行向，貿然倒車，遂於倒車入本館路之際，右
    後車身與己○○所騎乘、亦疏未注意車前狀況且超速行駛、
    沿本館路東往西方向行駛之車牌號碼XWI-432 號重型機車發
    生碰撞，致己○○人車倒地，因此受有嚴重頭部外傷併腦挫
    傷及顱內出血、右側硬腦膜下積水、深度昏迷、呼吸衰竭、
    右大腿股骨開放性骨折等重大難治之傷害，目前仍昏迷不醒
    因而經本院以95年度禁字第264 號裁定宣告為禁治產人。嗣
    丁○○於肇事後，犯罪未被發覺前，向據報前往處理之警員
    邱明誠坦承肇事，自首而願接受裁判。
二、案經己○○之監護人戊○○、丙○○告訴臺灣高雄地方法院
    檢察署檢察官偵辦起訴。
    理  由
一、被告以外之人於審判外之陳述，雖不符刑事訴訟法第159 條
    之1 至第159 條之4 之規定，而經當事人於審判程序同意作
    為證據，法院審酌該言詞陳述或書面陳述作成時之情況，認
    為適當者，亦得為證據，同法第159 條之5 第1 項定有明文
    。本件道路交通事故談話紀錄表、道路交通事故調查報告表
    (一)、(二)、長庚紀念醫院診斷證明書、臺灣省高屏澎區車輛行
    車事故鑑定委員會鑑定意見書、銘竑營造有限公司96年2 月
    27日銘竑字第960227001 號函雖均屬傳聞證據，然被告及檢
    察官均同意作為證據，本院審酌該言詞及書面陳述作成之情
    況，核無違法取證或其他瑕疵，認為以之作為證據為適當，
    上開證據資料，自得作為證據。
二、訊據被告丁○○否認有何過失致重傷害犯行，辯稱其並無違
    反何注意義務云云，經查：
    (一)被告駕駛車牌號碼5131 -ML號自小貨車倒車，於上揭時、
    地發生車禍，並致使被害人己○○受有上開傷害之事實，均
    經被告坦認不諱，核與現場目擊證人乙○○、黃樹明於本院
    審理中之證述相符（見本院96年3 月8 日審判筆錄），並有
    道路交通事故調查報告表(一)、(二)、談話紀錄表、現場圖及現
    場照片10張在卷可資佐證（見警卷第9 頁、第14-19 頁）。
    再者，被害人因本件車禍受有嚴重頭部外傷併腦挫傷及顱內
    出血、右側硬腦膜下積水、深度昏迷、呼吸衰竭、右大腿股
    骨開放性骨折之傷害，且因上述病症已使己○○長期臥床、
    需24小時專人照顧及復健治療，並經本院於95年9 月19日為
    禁治產產宣告各情，有長庚紀念醫院95年8 月11日、同年10
    月19日診斷證明、本院95年度禁字第264 號民事裁定及被害
    人住院時期照片2 紙在卷可稽（分別見警卷第10頁、偵卷第
    3-4 頁、第14-15 頁），被害人之傷害自符合刑法第10條第
    4 項第6 款所定，其他於身體或健康有難治之傷害，而屬重
    傷無疑，是前開各節，均首堪認定。
    (二)被告雖以伊無注意義務之違反等語置辯，惟按汽車倒車時
    ，應顯示倒車燈光或手勢後，謹慎緩慢後倒，並應注意其他
    車輛及行人，道路交通安全規則第110 條第2 款訂有明文，
    此為一般駕駛人應注意並能注意之情事，本件被告自難諉為
    不知。又被告倒車待後輪胎壓到水溝蓋時，即可自駕駛座看
    到本館路之左右來車一情，經被告於本院審理中坦承在卷，
    而證人即被告之父黃樹明雖有站立於車後指揮交通，惟亦未
    注意被害人自本館路由東向西方向行駛而來之機車，衡以車
    禍發生當時光線充足、視距良好，均分別經被告及證人黃樹
    民供述明確（見本院卷第57頁、第61頁），自堪認被告倒車
    時倘更提高其注意義務並更減速緩慢後倒，應可避免本件車
    禍事故之發生，此亦為車輛行車事故鑑定委員會就本件被告
    有無過失部分之鑑定意見所同認，有臺灣省高屏澎區車輛行
    車事故鑑定委員會鑑定意見書1 紙附卷可參（見偵卷第20頁
    ），其倒車之駕駛行為顯有過失甚明。且被害人係因撞及被
    告所駕駛自小貨車右後車身發生交通事故而受有重傷，是被
    害人上開重傷與本件被告過失犯行，有相當因果關係，從而
    ，本件事證明確，被告上開過失致重傷害犯行，已堪認定。
    (三)又本件被告雖受雇於銘竑營造有限公司，惟係在該公司管
    理課任職，主要負責聯繫工地相關事宜，至外縣市時始須駕
    車，有銘竑營造有限公司96年2 月27日銘竑字第960227001
    號函存卷可憑（見本院卷第44頁），堪認其並非以駕駛為業
    務之人，參以肇事當時被告於凌晨時分係欲陪同父親至雞市
    購買欲販售之雞鴨一情，亦經被告供述明確，核與證人黃樹
    民於本院審理中之證述相符（見本院卷第59頁），並非在執
    行業務中甚明，其駕車肇事致他人受傷，自不應依業務過失
    傷害罪論處；另本件被害人己○○在黃樹民於本館路慢車道
    邊指揮交通之情形下，猶未注意車前狀況，高速騎乘機車致
    撞及被告駕駛自小貨車之右後車身等情，業經證人乙○○於
    本院審理中證述明確，參以被害人所騎乘機車嚴重車損程度
    ，有車損照片1 紙在卷足憑（分別見本院卷第51頁、警卷第
    18頁），足認被害人亦有未注意車前狀況及超速行駛之過失
    ，故本件車輛行車事故鑑定委員會，就被害人駕駛機車無肇
    事因素部分之鑑定意見，並不足採，均併此敘明。
    (四)綜上，本件事證已臻明確，被告過失致重傷害犯行堪以認
    定，應予依法論科。
三、核被告丁○○所為，係犯刑法第284 條第1 項後段之過失致
    重傷害罪。至於公訴人雖當庭請本院審酌被告是否有涉業務
    過失致重傷害罪嫌（見本院卷第47頁），惟本件被告並非從
    事業務之人，車禍發生當時亦非在執行業務中，均經認定如
    前，是公訴人前揭主張容有未恰，併予敘明。又被告於車禍
    事故發生後，在偵查犯罪權限之警察機關尚未發覺被告犯罪
    之前，留在現場，向據報前往處理之警員邱明誠坦承其為肇
    事者，並表示願接受裁判之事實，有談話紀錄表1 份在卷可
    佐（見警卷第9 頁），堪認被告所為已符合刑法自首之規定
    ，依刑法第62條之規定，減輕其刑。爰審酌被告前無犯罪前
    科紀錄，有臺灣高等法院被告前案紀錄表1份 在卷可佐（見
    本院卷第5 頁），堪認素行尚非不良，並考量其駕駛自小貨
    車未在注意其他車輛及行人後，謹慎緩慢後倒之過失程度及
    被害人亦有超速行駛、未注意車前狀況之過失，肇致被害人
    受有如犯罪事實欄所受之傷害，所生危害非輕等一切情狀，
    量處如主文所示之刑，復參酌被告之職業為營造業、家庭經
    濟狀況勉持等情狀（此見警卷調查筆錄受詢問人欄即明），
    依刑法第41條第1 項前段之規定，諭知以新臺幣1000元折算
    1 日之易科罰金折算標準，以資儆懲。
據上論斷，應依刑事訴訟法第299 條第1 項前段，刑法第284 條
第1 項後段、第62條前段、第41條第1 項前段，刑法施行法第1
條之1，判決如主文。
本案經檢察官甲○○到庭執行職務。
中　　華　　民　　國　　96　　年　　3 　　月　　22　　日
                  刑事第六庭    審判長法　官   曾逸誠
                                      法  官   李  蓓
                                      法  官   王  琁
上正本證明與原本無異
如不服本判決，應於判決送達後10日內，向本院提出上訴狀。
中　　華　　民　　國　　96　　年　　3 　　月　　22　　日
                                      書記官   黃國忠
附錄本案論罪科刑法條全文：
中華民國刑法第284條
（過失傷害罪）
因過失傷害人者，處 6 月以下有期徒刑、拘役或 5 百元以下罰
金，致重傷者，處1 年以下有期徒刑、拘役或5 百元以下罰金。
從事業務之人，因業務上之過失傷害人者，處 1 年以下有期徒刑
、拘役或1 千元以下罰金，致重傷者，處3 年以下有期徒刑、拘
役或2 千元以下罰金。
